【裁判字號】    99,上訴,1355
【裁判日期】    991102
【裁判案由】    違反槍砲彈藥刀械管制條例
【裁判全文】
臺灣高等法院高雄分院刑事判決        99年度上訴字第1355號
上  訴  人
即  被  告  林武南
選任辯護人  江雍正律師
            吳晉賢律師
            陶德斌律師
上  訴  人
即  被  告  黃閎鑫
指定辯護人  本院公設辯護人孫妙岑
上列上訴人因違反槍砲彈藥刀械管制條例案件，不服臺灣高雄地
方法院99年度重訴字第30號中華民國99年6 月22日第一審判決（
起訴案號：臺灣高雄地方法院檢察署99年度偵字第7468、8061、
8224號 ），提起上訴，本院判決如下：
     主  文
上訴駁回。
     事  實
一、黃閎鑫因曾與他人結怨，為求防身之用，遂於民國98年10月
    中旬委託林忠朋（業經原審為公訴不受理判決，另由軍事法
    院審理中）尋找槍枝，因林忠朋先前即從姓名年籍不詳之成
    年男子取得改造手槍2 支及非制式子彈23顆，遂於民國98年
    11月中旬某日晚上8 、9 時許，在高雄縣橋頭鄉○○○路22
    8 號黃閎鑫住處內，將上開持有之其中1 支仿BERETTA 廠92
    FS型半自動改造手槍1 支、非制式子彈8 顆交付予黃閎鑫。
    黃閎鑫明知具有殺傷力之手槍、子彈，均為槍砲彈藥刀械管
    制條例所列管之管制物品，非經中央主管機關許可，不得擅
    自持有，竟基於持有具有殺傷力之槍枝及子彈之犯意，收受
    上開林忠朋交付之槍、彈而持有之，並以抹布包裹再放置於
    藍色手提紙袋內之方式，藏放於前揭住處之地下室泡茶間內
    。嗣林忠朋與黃閎鑫於98年11月下旬某日合意上開槍、彈販
    賣之價額為新臺幣（下同）5 萬元後，黃閎鑫即依約先於98
    年12月上旬某日晚上12時許，於高雄市○○區○○路之豐田
    汽車經銷商前，交付1 萬元予林忠朋，又於同年12月下旬某
    日晚上7 、8 時及99年1 月10日晚上8 、9 時，在上開黃閎
    鑫住處，分別再交付1 萬元及2 萬元予林忠朋。而剩餘1 萬
    元價金部分，林忠朋表示不須再為給付，黃閎鑫遂未再支付
    該金額。因高雄市政府警察局刑警大隊依據線報向臺灣高雄
    地方法院聲請通訊監察書，針對林忠朋、黃閎鑫及林武南之
    行動電話門號進行監聽，經該院核發監聽票執行監聽內容中
    知悉上開情事後，旋即於99年3 月1 日16時45分許，持臺灣
    高雄地方法院核發之搜索票至黃閎鑫上開住處執行搜索，並
    於該住處之地下室泡茶間內，搜索查獲上開之仿BERETTA 廠
    92FS型半自動改造手槍1 支（含彈匣1 個，槍枝管制編號：
    000000 0000 號）、非制式子彈8 顆。
二、林武南與林忠朋係朋友關係，知悉林忠朋係職業軍人，除休
    假外均應回軍中任職，無法將槍、彈攜至服役之單位，須找
    尋一安全處所藏匿所持有之槍、彈及主要組成零件。林武南
    明知具有殺傷力之手槍、子彈及主要組成零件，均為槍砲彈
    藥刀械管制條例所列管之管制物品，非經中央主管機關許可
    ，不得擅自持有、寄藏，竟基於寄藏具有殺傷力之槍枝、子
    彈及主要組成零件之犯意，於99年2 月22日下午3 時許，在
    其位在高雄市○○區○○路471 號住處，收受林忠朋寄放之
    仿BERETTA 廠92FS型半自動改造手槍1 支（含彈匣2 個）、
    非制式子彈15顆、土造金屬槍管2 支及非主要組成零件11條
    彈簧後，即將其中彈匣1 個、土造金屬槍管1 支、非主要組
    成零件11條彈簧裝於紙盒內，藏放在上開住處2 樓房間衣櫥
    內；另上開改造手槍1 支、非制式子彈15顆、彈匣1 個及土
    造金屬槍管1 支部分，則以紙袋包裝藏放在上開住處1 樓「
    蘿絲瑪莉餐飲店」內之吧臺下方。因警方依經臺灣高雄地方
    法院核發之通訊監察書，針對林忠朋、林武南及黃閎鑫之行
    動電話進行監聽，於知悉上開情事後，旋即於99年2 月25日
    上午11時50分許，持該院核發之搜索票至林武南上開住處進
    行搜索，並於其2 樓房間衣櫥內及1 樓吧臺下，搜索查獲上
    開仿BERETTA 廠92FS型半自動改造手槍1 支（含彈匣2 個，
    槍枝管制編號：0000000000號）、非制式子彈15顆、土造金
    屬槍管2 支及非主要組成零件11條彈簧。
三、案經高雄市政府警察局移送臺灣高雄地方法院檢察署檢察官
    偵查起訴。
    理  由
壹、證據能力部分：
一、按被告以外之人於偵查中向檢察官所為陳述，除顯有不可信
    之情況者外，得為證據，刑事訴訟法第159 條之1 第2 項定
    有明文。查同案被告即證人林武南、黃閎鑫2 人於檢察官偵
    查時所為陳述，業經上開證人於供前具結，有證人結文附卷
    可稽，其於偵查中之陳述，客觀上並無顯不可信之情況，且
    經檢察官、被告及辯護人於法院審理中捨棄詰問權，是上開
    證人於偵查中之證詞自有證據能力。
二、次按被告以外之人於審判外之陳述，雖不符刑事訴訟法第15
    9 條之1 至第159 條之4 之規定，而經當事人於審判程序同
    意作為證據，法院審酌該言詞陳述或書面陳述作成時之情況
    ，認為適當者，亦得為證據，刑事訴訟法第159 條之5 第1
    項定有明文。本件檢察官、被告及其辯護人於本院審判程序
    時，就本判決所引用之審判外言詞或書面陳述，均明示同意
    有證據能力（見本院卷第42-44 頁），本院審酌該具有傳聞
    證據性質之證據，其取得過程並無瑕疵，與待證事實具有關
    聯性，證明力非明顯過低，以之作為證據係屬適當，認俱得
    為證據。
貳、實體部分：
一、訊據上訴人即被告黃閎鑫對於上開時地持有槍彈犯行，於本
    院審理中坦承不諱，惟陳稱：上開槍彈係向林忠朋、林武南
    2 人購買等語；上訴人即被告林武南對於上開時地寄藏具有
    殺傷力之槍枝、子彈及主要組成零件之犯行，於本院審理中
    均坦承不諱，惟否認有與林忠朋共同出賣槍彈予黃閎鑫之事
    實，並陳稱：林忠朋賣槍給黃閎鑫伊並未參與，伊僅是雙方
    談論金錢交易時曾在場而已等語。經查：
  (一)上揭事實，業據被告黃閎鑫、林武南於偵查及原審審理中，
    均坦承不諱，並有臺灣高雄地方法院核發之99年聲搜字第40
    8 號、99年聲搜字第376 號搜索票各1 紙、搜索、扣押筆錄
    、扣押物品目錄表各1 紙、臺灣高雄地方法院核發之99年聲
    監字第12號、99年聲監續字第395 號、99年聲監字第219 號
    、99年聲監續字第666 號通訊監察書及監聽之譯文、執行搜
    索時所拍攝查獲槍、彈及主要組成零件照片28張（偵一卷第
    13-15 、27-48 頁，偵二卷第10-13 、22-23 頁）在卷足佐
    ，復有扣案之仿BERETTA 廠92FS型半自動改造手槍1 支（含
    彈匣1 個，槍枝管制編號：0000000000號）、非制式子彈8
    顆、仿BERETTA 廠92FS型半自動改造手槍1 支（含彈匣2 個
    ，槍枝管制編號：0000000000號）、非制式子彈15顆、土造
    金屬槍管2 支可佐。而上開扣案之槍、彈經送請內政部警政
    署刑事警察局以檢視法、性能檢驗法及試射法鑑定結果，認
    送鑑之2 支槍枝，均係改造手槍，由仿BERETTA 廠92FS型半
    自動改造手槍製造之槍枝，換裝土造金屬槍管而成，擊發功
    能正常，可供擊發適用子彈使用，認均具殺傷力。另子彈共
    計23顆，均非制式子彈，其中8 顆子彈（於被告黃閎鑫住處
    查獲），由金屬彈殼組合直徑8.9 ±0.5mm 金屬彈頭而成，
    採樣3 顆試射，可擊發，認具殺傷力，另15顆子彈（於被告
    林武南住處查獲），由金屬彈殼組合直徑9.0 ±0.5mm 金屬
    彈頭而成，採樣5 顆試射，可擊發，認具殺傷力；餘扣案之
    槍管2 支，係屬內政部86年11月24日台(86)內警字第867068
    3 號函公告之槍砲主要組成零件等情，有內政部警政署刑事
    警察局99年3 月11日刑鑑字第0990029517號、99年3 月12日
    刑鑑字第0990029503號鑑驗書及內政部99年4 月8 日內授警
    字第0990870692號函附卷可稽（偵一卷第63-64 頁，偵二卷
    第34-37 、42-43 頁），足認被告黃閎鑫、林武南上開自白
    ，核與卷內積極事證相符，堪以採信。
  (二)證人林忠朋於本院審理時經傳訊到庭作證，然其主張為本案
    槍枝出賣人，依刑事訴訟法181 條規定而拒絕證言（見本院
    卷第71頁），而依其於警詢、偵查中均否認有單獨或共同販
    賣槍彈予黃閎鑫（見偵3 卷第6-16、120-122 頁），於原審
    則承認單獨販賣槍彈予黃閎鑫（見原審卷第49頁），並提出
    與伊自白犯行內容相符之國防部南部地方檢察署軍事檢察官
    99年偵字第056 號起訴書（見原審卷第63頁），本院復審酌
    被告黃宏鑫於警詢及偵查均明確供稱：伊為警查獲之槍彈係
    向林忠朋1 人購買等情（見偵1 卷第8 、58-59 頁），而依
    卷內之監聽譯文資料，被告林武南是否與林忠朋共同出賣槍
    彈予黃閎鑫，非屬明確，是依上開證據尚難認被告林武南有
    與林忠朋共同出賣槍彈予黃閎鑫之事實。又本件公訴人僅起
    訴林武南未經許可寄藏槍彈之犯行，並未起訴被告林武南與
    林忠朋共同出賣槍彈予黃閎鑫之事實，是公訴人若另查有被
    告林武南涉犯販賣槍彈犯行，當可另行起訴，併予敘明。
  (三)綜上所述，本件事證明確，被告黃閎鑫、林武南2 人上開犯
    行，洵堪認定，應予依法論科。
二、核被告黃閎鑫所為，係犯槍砲彈藥刀械管制條例第8 條第4
    項之未經許可，持有可發射子彈具有殺傷力之改造手槍罪、
    同條例第12條第4 項之未經許可，持有具殺傷力子彈罪；被
    告林武南所為，係犯槍砲彈藥刀械管制條例第8 條第4 項之
    未經許可，寄藏可發射子彈具有殺傷力之改造手槍罪、同條
    例第12條第4 項之未經許可，寄藏具殺傷力子彈罪及同條例
    第13條第4 項之未經許可，寄藏槍砲、彈藥之主要組成零件
    罪。被告林武南寄藏本身所為之持有，乃寄藏之當然結果，
    不另論罪。又被告2 人係分別以一行為，同時觸犯上開之罪
    ，為想像競合犯，依刑法第55條規定，應分別從一重之槍砲
    彈藥刀械管制條例第8 條第4 項之未經許可，持有可發射子
    彈具有殺傷力之改造手槍罪，同條例第8 條第4 項之未經許
    可，寄藏可發射子彈具有殺傷力之改造手槍罪。
三、被告黃閎鑫辯護人雖辯稱：被告黃閎鑫於偵查中供出扣案槍
    枝之來源為林忠朋後，員警始查獲林忠朋，其應可適用槍砲
    彈藥刀械條例第18條第4 項之規定，減輕或免除其刑等語；
    被告林武南辯護人雖辯稱：被告林武南係第1 位遭查獲之被
    告，其於偵訊中供出林忠朋販賣槍枝給黃閎鑫，警方始查獲
    被告黃閎鑫之上開犯行，其應可適用槍砲彈藥刀械條例第18
    條第4 項之規定，減輕或免除其刑等語。惟查：
  (一)按「犯本條例之罪，於偵查或審判中自白，並供述全部槍砲
    、彈藥、刀械之來源及去向，因而查獲或因而防止重大危害
    治安事件之發生者，減輕或免除其刑。拒絕供述或供述不實
    者，得加重其刑至三分之一」，槍砲彈藥刀械管制條例第18
    條第4 項固有明文。又【槍砲彈藥刀械管制條例第18條第4
    項關於自白減免其刑之規定，必須供出全部槍砲、彈藥、刀
    械之來源及去向，並因而查獲或防止重大危害治安事件之發
    生，始有其適用。依上開規定必須被告將自己原持有之上揭
    違禁物所取得之來源，與所轉手之流向，交代清楚，因而使
    犯罪調（偵）查人員，得以一併查獲相關涉案者；或因而防
    止他人利用該違禁物而發生重大危害治安之事件，始符減免
    其刑之要件】（最高法院96年台上字第1962號刑事判決參照
    ）。
  (二)高雄市政府警察局刑警大隊於99年1 月7 日向原審聲請對林
    忠朋所持用之行動電話門號0000000000號進行監聽，經原審
    審核後，核發99年聲監字第12號、99年聲監續字第395 號通
    訊監察書，准予自99年1 月7 日10時起至同年3 月5 日10時
    止執行監聽；另高雄市政府警察局刑警大隊於99年1 月30日
    再聲請針對林武南所持用之行動電話門號0000000000號、黃
    閎鑫所持用之行動電話門號0000000000號進行監聽，原審亦
    核發99年聲監字第219 號、99年聲監續字第666 號通訊監察
    書，准予自99年1 月30日10時起至同年3 月26日10時止執行
    監聽等情，有上開通訊監察書共4 紙在卷可佐（偵一卷第30
    -33 頁）。而上開監聽譯文，其中林忠朋分別於99年1 月7
    日22時40分31秒許、1 月8 日20時3 分30秒許、1 月9 日18
    時10分01秒許、1 月10日凌晨31分54秒許與其女友、林武南
    ，分別談及「偉哥（應指被告黃閎鑫）那裡的錢我要收回來
    ，伊若不要我1 萬退還給伊」、「沒，我要拿管（應指槍枝
    ）回來」、「我想要問看伊（應指被告黃閎鑫）有要沒，伊
    若不要我1 萬還伊，伊東西拿回來還我就好了，不要和伊在
    那裡有的沒的」、「我（林忠朋）在橋頭，偉哥的地下室拿
    希勒啊」等語，觀其整體之對話內容，與一般之日常生活對
    談有所不同，雖有部分以暗語行之，惟應可端倪出林忠朋出
    賣槍枝及向黃閎鑫取得金額及欲追討尚未給付價金之情形。
    況林忠朋與姓名年籍不詳綽號「彭ㄟ」及林武南，亦分別於
    99年1 月16日12時29分17秒許、同日12時34分17秒許、同日
    12時42分38秒許、同日18時1 分32秒許，多次談及「一排」
    、「4 塊半」、「1 支管、9 桶原ㄟ」等涉及槍、彈之暗語
    ，且就價格部分亦有所論及，當可進一步觀察出林忠朋可能
    有販賣槍、彈予他人之犯行。故勾稽監聽之譯文內容以觀，
    執行監聽之員警依其長期監聽之情形加以判斷，並分別於99
    年2 月25日、同年3 月1 日主動向原審聲請對被告林武南及
    黃閎鑫之住處執行搜索，足徵員警經由監聽之譯文內容，已
    有相當之確認、掌握林忠朋與本案被告間之槍枝販賣、持有
    等犯行，而非毫無任何線索，經被告林武南、黃閎鑫於警詢
    時之供述始查知林忠朋販賣槍、彈、黃閎鑫持有槍、彈之犯
    行。
  (三)證人即承辦本案警員尤啟明於原審到院證稱：本案係根據監
    聽開始偵辦，並由監聽內容可確認林忠朋販賣槍、彈之行為
    ，如無被告林武南、黃閎鑫之指證，可根據通訊監察譯文而
    查獲林忠朋及本案2 位被告等語明確（原審卷第118-120 頁
    ）。此外，被告林武南於99年2 月25日經警方搜索後，旋即
    於同年月26日23時21分04秒許，以其行動電話0000000000號
    撥打被告黃閎鑫所持用之行動電話0000000000號，告知伊已
    經被「第三組」（應指刑警）抄去，已因林忠朋案件出庭，
    並被員警鎖定很久等語；而被告黃閎鑫於知悉上開情形後，
    於99年2 月27日19時15分14秒許以其行動電話撥打林忠朋所
    持用之行動電話0000000000號，將上開被告林武南之情形轉
    告，並告知電話已被警方監聽，要林忠朋電話中要小心等語
    （偵1 卷第47-48 頁），是由上開監聽內容可知，承辦本案
    之員警亦可進一步判斷林忠朋與被告2 人間之犯罪結構關係
    。
  (四)綜上所述，本案查獲林忠朋販賣槍、彈、被告黃閎鑫持有槍
    、彈之事實，應為員警籍由監聽之內容而查悉，並非被告黃
    閎鑫、林武南供出而查獲，且監聽之內容復與本案被告林武
    南及黃閎鑫之犯罪事實相符。依上開說明，被告2 人所辯顯
    與槍砲彈藥刀械管制條例第18條第4 項規定，於偵查或審判
    中自白，並供述全部槍砲、彈藥、刀械之來源及去向，因而
    查獲或因而防止重大危害治安事件發生之要件有所不符，辯
    護人主張被告2 人應予減刑，容有誤會，自難准許。
四、原審認被告2 人罪證明確，因而適用槍砲彈藥刀械管制條例
    第8 條第4 項、第12條第4 項、第13條第4 項，刑法第11條
    前段、第42條第3 項前段、第38條第1 項第1 款規定，並審
    酌被告2 人明知具殺傷力之改造手槍、非制式子彈及主要組
    成零件，未經許可，不得持有、寄藏之，竟為求防身之用、
    受林忠朋之委託，而分別持有、寄藏上開查獲之槍、彈及主
    要組成零件，足使社會充斥暴戾之氣，亦對他人之身體、生
    命及社會治安均構成潛在之危險，所為實屬不該，惟念被告
    犯後均坦承犯行，尚有悔意，又被告黃閎鑫持有扣案槍、彈
    僅約3 月，被告林武南寄藏扣案之槍、彈及主要組成零件，
    亦未逾1 月，其持有、寄藏期間尚無證據足證被告2 人，確
    有持之用於其他犯罪之情形，對社會尚未產生具體損害，並
    酌以被告黃閎鑫持有改造手槍1 支、非制式子彈8 顆，被告
    林武南寄藏改造手槍1 支、非制式子彈15顆及槍管2 支，數
    量不同及犯罪動機、目的等一切情狀，分別量處被告黃閎鑫
    有期徒刑3 年4 月，併科罰金5 萬元，被告林武南有期徒刑
    3 年6 月，併科罰金6 萬元，並均就併科罰金部分，依刑法
    第42條第3 項前段，諭知易服勞役之折算標準以1,000 元折
    算1 日；並敘明：被告黃閎鑫辯護人以被告因遭人毆打而思
    慮不周才購買槍枝，且家中尚有小孩待撫養等語，請求以刑
    法第59條減輕其刑；另被告林武南辯護人則以被告並無前科
    ，家中尚有小孩待撫養等語，亦請求以刑法第59條減輕其刑
    、判處緩刑。惟刑法第59條之減輕其刑，必於犯罪之情狀，
    在客觀上足以引起一般同情，認為即予宣告法定低度刑期，
    猶嫌過重者，始有其適用（最高法院51年度臺上第899 號判
    決可資參照）。因本案被告犯罪之手段、態度等情狀，已經
    法院於法定刑內科刑時所審酌，而家中尚有小孩待撫養，則
    因被告本身有家庭系統可予支持，非刑法第59條減刑之事由
    ，自無該規定減刑之適用；又敘明：扣案具有殺傷力仿BERE
    TTA 廠92FS型半自動改造手槍2 支（含彈匣共計3 個，槍枝
    管制編號分別為：0000000000號、0000000000號）、非制式
    子彈15顆及槍管2 支，經鑑定結果，確屬槍砲彈藥刀械管制
    條例所列管之違禁物，應依刑法第38條第1 項第1 款規定，
    不問屬於犯人與否，併予宣告沒收。至扣案之非制式子彈8
    顆雖屬違禁物，惟經送驗試射，其彈藥部分，因擊發燃燒殆
    盡，其餘部分亦裂解為彈頭及彈殼，已不具子彈之外型及功
    能，不具殺傷力，另扣案之彈簧11條，非內政部公告之槍砲
    主要組成零件，均非屬違禁物，爰均不另為沒收之諭知。其
    認事用法，核無不合，量刑亦屬允當。被告2 人上訴意旨認
    原判決未予減刑，且量刑過重，指摘原判決不當，均無理由
    ，應予駁回。
據上論斷，應依刑事訴訟法第368條，判決如主文。
本案經檢察官王登榮到庭執行職務。
中    華    民    國    99    年    11    月    2     日
                  刑事第一庭    審判長法  官  周賢銳
                                      法  官  洪碩垣
                                      法  官  施柏宏
以上正本證明與原本無異。
如不服本判決應於收受本判決後10日內向本院提出上訴書狀，其
未敘述上訴理由者，並得於提起上訴後10日內向本院補提理由書
狀（均須按他造當事人之人數附繕本）「切勿逕送上級法院」。
中    華    民    國    99    年    11    月    3     日
                                      書記官  魏文常
附錄本判決論罪法條
槍砲彈藥刀械管制條例第8條
未經許可，製造、販賣或運輸鋼筆槍、瓦斯槍、麻醉槍、獵槍、
空氣槍或第4 條第1 項第1 款所定其他可發射金屬或子彈具有殺
傷力之各式槍砲者，處無期徒刑或5 年以上有期徒刑，併科新臺
幣1 千萬元以下罰金。
未經許可，轉讓、出租或出借前項所列槍枝者，處5 年以上有期
徒刑，併科新臺幣1 千萬元以下罰金。
意圖供自己或他人犯罪之用，而犯前二項之罪者，處無期徒刑或
7 年以上有期徒刑，併科新臺幣1 千萬元以下罰金。
未經許可，持有、寄藏或意圖販賣而陳列第1 項所列槍枝者，處
3 年以上10年以下有期徒刑，併科新臺幣700 萬元以下罰金。
第 1 項至第 3 項之未遂犯罰之。
槍砲彈藥刀械管制條例第12條
未經許可，製造、販賣或運輸子彈者，處1 年以上7 年以下有期
徒刑，併科新台幣500 萬元以下罰金。
未經許可，轉讓、出租或出借子彈者，處6 月以上5 年以下有期
徒刑，併科新台幣300 萬元以下罰金。
意圖供自己或他人犯罪之用，而犯前二項之罪者，處3 年以上10
年以下有期徒刑，併科新台幣700 萬元以下罰金。
未經許可，持有、寄藏或意圖販賣而陳列子彈者，處5 年以下有
期徒刑，併科新台幣300 萬元以下罰金。
第 1 項至第 3 項之未遂犯罰之。
槍砲彈藥刀械管制條例第13條
未經許可，製造、販賣或運輸槍砲、彈藥之主要組成零件者，處
3 年以上10年以下有期徒刑，併科新台幣700 萬元以下罰金。
未經許可，轉讓、出租或出借前項零件者，處1 年以上7 年以下
有期徒刑，併科新台幣500 萬元以下罰金。
意圖供自己或他人犯罪之用，而犯前2 項之罪者，處5 年以上有
期徒刑，併科新台幣1000萬元以下罰金。
未經許可，持有、寄藏或意圖販賣而陳列第1 項所列零件者，處
6 月以上5 年以下有期徒刑，併科新台幣300 萬元以下罰金。
第 1 項至第 3 項之未遂犯罰之。

司法院資訊處製作；財團法人民間司法改革基金會備份。
